【裁判字號】    94,交訴,70
【裁判日期】    950227
【裁判案由】    違反槍砲彈藥刀械管制條例等
【裁判全文】
臺灣臺北地方法院刑事判決              94年度交訴字第70號
公  訴  人  臺灣臺北地方法院檢察署檢察官
被      告  乙○○
選任辯護人  顏光嵐律師
            陳志偉律師
上列被告因違反槍砲彈藥刀械管制條例等案件，經檢察官提起公
訴（94年度偵字第9647號），本院判決如下：
    主  文
乙○○未經許可，持有可發射子彈具有殺傷力之改造金屬玩具手
槍，處有期徒刑參年，併科罰金新臺幣壹拾萬元，罰金如易服勞
役，以佰元即新臺幣玖佰元折算壹日，扣案之仿FN廠半自動手
槍之改造金屬玩具手槍壹支（含彈匣壹個，槍枝管制編號：0000
000000號）沒收。又服用酒類，不能安全駕駛動力交通工具而駕
駛，處有期徒刑參月。應執行有期徒刑參年貳月，併科罰金新臺
幣壹拾萬元，罰金如易服勞役，以佰元即新臺幣玖佰元折算壹
日，扣案之仿FN廠半自動手槍之改造金屬玩具手槍壹支（含彈匣
壹個，槍枝管制編號：000000000號）沒收。
    事  實
一、乙○○明知可發射子彈具有殺傷力之改造金屬玩具手槍係槍
    砲彈藥刀械管制條例第4條第1項第1款規定之違禁物品，非
    經中央主管機關許可，不得持有，於民國94年5月27日晚間
    11時許，在臺北縣永和市○○路智光商職附近之撞球場內，
    有綽號「小黑」、真實姓名年籍不詳之成年男子因積欠乙○○比賽撞球所生賭債，將仿FN廠半自動手槍之改造金屬玩具
    手槍壹支（含彈匣壹個，槍枝管制編號：0000000000號）交
    付乙○○作為抵償，乙○○遂於94年5月27日晚間11時許起
    至94年6月1日上午9時30分許止，未經許可持有上開改造金
    屬玩具手槍，其間乙○○均將上開手槍放置於其所駕駛車牌
    號碼4066-KF號自小客車內，並駕駛上開車輛行駛於臺北縣
    市。
二、乙○○於民國94年6月1日凌晨3時許起至同日上午9時許止，
    在臺北市○○○路花田卡拉OK店內與友人陳君豪、伍相翰相
    偕飲用臺灣啤酒6、7罐後，已達於不能安全駕駛動力交通工
    具之程度，竟仍於同日上午9時30許，在臺北市中山區○○○路、新生北路交岔路口，駕駛車牌號碼4066-KF號自小客
    車搭載陳君豪、伍相翰2人欲倒車起駛離開，適有丙○○騎
    乘車牌號碼AYO-347號重型機車行經該處，乙○○因不勝酒
    力、倒車時疏未注意，撞及丙○○所駕上開機車，丙○○因
    而人車倒地受傷（乙○○所涉傷害犯行，未據丙○○提出告
    訴），經獲報到場處理員警對乙○○進行呼氣酒精濃度測試
    ，經測得呼氣酒精濃度達每公升0.71毫克，員警隨後在乙○○所駕駛之車牌號碼4066 -KF號自小客車右前座置物箱內搜
    索扣得上開改造金屬玩具手槍。
二、案經臺北市政府警察局中山分局報告臺灣臺北地方法院檢察
    署檢察官偵查起訴。
    理  由
一、證據能力之判斷：
    (一)查本件被告乙○○所為之自白，並無出於強暴、脅迫、利
      誘、詐欺、疲勞訊問、違法羈押或其他不正之方法，亦非
      違反法定障礙事由經過期間不得訊問或告知義務之規定而
      為，依刑事訴訟法第156條第1項、第158條之2規定，應認
      其有證據能力。
    (二)證人陳君豪、伍相翰、丙○○於審判外之陳述，被告並無
      於言詞辯論前就其證據能力聲明異議，且本院審酌上開陳
      述作成時之情況，亦認為適當，是依刑事訴訟法第159條
      之5規定，應認亦有證據能力。
    (三)至辯護意旨雖謂本件搜索扣案改造手槍之過程為不合法，
      因而扣案之改造金屬玩具手槍並無證據能力，從而內政部
      警政署刑事警察局94年6月9日刑鑑字第0940087320號槍彈
      鑑定書亦失所附麗而無證據能力云云，然查：
      1.按有偵查犯罪權限之警察人員對於被告或犯罪嫌疑人之
        身體、物件、電磁紀錄及住宅或其他處所，必要時，得
        搜索之，對於可為證據或得沒收之物，亦得扣押之，刑
        事訴訟法第122條第1項、第133條第1項定有明文，然除
        此之外，尚應符合刑事訴訟法第1編第12章搜索扣押之
        其他規定，以無令狀搜索而言，必須符合附帶搜索（刑
        事訴訟法第130條）、緊急搜索（刑事訴訟法第131條）
        、同意搜索（刑事訴訟法第131條之1）之要件，始能謂
        為合法之搜索；警察人員於實施搜索扣押等刑事訴訟程
        序時，未遵循上開要件，自屬違背法定程序，然因而取
        得之證據是否因而不具證據能力？未可一概而論，仍應
        審酌人權保障及公共利益之均衡維護，細繹之，法院應
        斟酌：(一)違背法定程序之情節、(二)違背法定程序之主觀
        意圖、(三)侵害犯罪嫌疑人或被告權益之種類或輕重、(四)
        犯罪所生之危險或實害、(五)禁止使用證據對於預防將來
        違法取得證據之效果、(六)偵審人員如依法定程序有無發
        現該證據之必然性、(七)證據取得之違法對被告訴訟上防
        禦不利益之程度等各種情形加以判斷，刑事訴訟法第15
        8條之4定有明文，其立法理由亦值參照。
      2.本院查：被告於94年6月1日上午9時30分許，在臺北市
        中山區○○○路、長安東路交岔口，於飲用酒類後不能
        安全駕駛動力交通工具之情形下，仍駕駛車牌號碼4066
        -KF號自小客車攜帶上開扣案手槍（業經鑑驗為有殺傷
        力之改造金屬玩具手槍，此部分詳見後述）搭載同行友
        人陳君豪、伍相翰，因不勝酒力、倒車時疏未注意，與
        丙○○所駕車牌號碼AYO-347號重型機車撞擊發生車禍
        等情，業據被告供述明確，核與證人丙○○、陳君豪、
        伍相翰證述內容相符，並有呼氣酒精濃度測定單、生理
        平衡檢測表、刑法第185條之3案件測試觀察紀錄表等可
        資佐證，此部分事實可堪認定；又臺北市政府警察局中
        山分局中山一派出所員警甲○○於接獲勤務中心指示到
        場處理時，即經由勤務中心告知得悉本件車禍發生現場
        有人持械，且到場後，甲○○見有一人趴在車牌號碼40
        66-KF號自小客車車窗放置物品，經趨前觀察，即自已
        經破裂之上開自小客車後車窗處瞥見車內重低音喇叭與
        後座椅背中間有一類似刀柄物體，經抽出後發現為一把
        獵刀（並非槍砲彈藥刀械管制條例第4條第1項第3款所
        指刀械，有卷附臺灣臺北地方法院檢察署檢察官辦案進
        行單可稽，並經證人甲○○證述明確），同行支援之員
        警吳明洲、李世璿、徐宜哲見狀即進入車內，在右前座
        置物箱內發現本件改造金屬玩具手槍即行扣押等情，業
        經證人甲○○到庭證述明確（見本院94年12月28日審判
        筆錄）；又證人甲○○等員警於發動上開搜索前，並未
        經被告自願性同意搜索，且係於發現本件扣案手槍後始
        逮捕被告等情，亦經被告、證人甲○○供、證述明確（
        見本院94年10月27日準備程序筆錄、94年12月28日審判
        筆錄），且本件於搜索後亦無陳報法院，核非合於同意
        搜索、附帶搜索或緊急搜索之要件，是證人甲○○等員
        警所為搜索、扣押之行為，均與前揭法定程序有所違背
        。
      3.證人甲○○雖係違背刑事訴訟程序而取得證據（即上開
        扣案手槍），惟被告當時係因酒後駕車發生車禍致證人
        丙○○受傷，雖員警尚未能即確認被告呼氣中酒精濃度
        及被告過失傷害情節輕重，然對到場處理之員警而言，
        被告業屬有疑似公共危險、過失傷害等犯行之犯罪嫌疑
        人，且均係犯罪行為實施後即時發覺，依刑事訴訟法第
        88條第2項規定，員警本即得依法逮捕之；另證人甲○○接獲勤務中心通報時即知有人持械，到場後復發現被
        告所駕上開車輛內置有刀械，已如前述，是被告顯屬因
        持有刀械可疑為犯罪人之情形，依刑事訴訟法第88條第
        3項第2款規定，亦屬員警可依法逮捕之情形，且警察職
        權行使法第7條第1項第4款規定，警察於公共場所為查
        證人民身分，若有明顯事實足認有攜帶足以自殺、自傷
        或傷害他人生命或身體之物者，得檢查其身體及所攜帶
        之物，是雖員警未能依刑事訴訟法之附帶搜索規定，先
        依法逮捕被告後再對被告所駕上開車輛進行搜索，然足
        認員警違背法定程序情節尚非嚴重，且員警據報得知有
        人持械並發現被告車內藏置獵刀1把，為保護自身安全
        、積極偵查犯罪而採取違背法定程序之手段，亦難認有
        故意違背法定程序之意圖，所採取之手段侵害被告自由
        權之時間短暫、所生損害亦屬輕微，然被告所犯者為最
        輕本刑3年以上有期徒刑之犯罪，被告持槍出入公共場
        所，該一犯罪行為對於社會秩序所生之危險甚鉅，且被
        告亦坦承犯行（詳見後述），訴訟上容許此一證據對於
        被告訴訟上之防禦權難謂有實質上之重大不利益，反之
        ，如禁止使用上開證據，難謂即可有效預防將來以其他
        違法方式取得證據，亦難以預防警察人員再以此種方式
        取得證據等情形，綜合上情，並斟酌人權保障與公共利
        益之均衡維護，本院認證人違背法定程序所取得之本件
        扣案槍、彈，仍屬有證據能力之證據。
    (四)再查，本件資以認定被告犯罪事實之其他非供述證據（詳
      見後述），均無違反法定程序而取得之情形，依刑事訴訟
      法第158條之4反面規定，自有證據能力。
二、訊之被告對於上揭未經許可持有本件扣案改造手槍犯行，及
    酒後不能安全駕駛動力交通工具而駕車之公共危險犯行均坦
    承不諱，核與證人甲○○、丙○○、伍相翰、陳君豪證述內
    容相符，且本件扣案改造手槍（94年度青保管字第478號）
    ，經鑑驗結果，為仿FN廠半自動手槍製造之金屬玩具手槍，
    更換土造金屬槍管改造而成之改造手槍（含彈匣1個，槍枝
    管制編號0000000000號），機械性能良好，可擊發適用子彈
    ，具有殺傷力等情，有內政部警政署刑事警察局94年6月9日
    刑鑑字第0940087320號槍彈鑑定書一紙在卷可稽，此外，並
    有呼氣酒精濃度測定單、生理平衡檢測表、刑法第185條之3
    案件測試觀察紀錄表等可資佐證，堪認被告自白與事實相符
    ，綜上所述，本件事證明確，被告犯行堪以認定，應依法論
    科。
三、核被告所為，係犯槍砲彈藥刀械管制條例第8條第4項之未經
    許可持有可發射子彈具有殺傷力之改造金屬玩具手槍罪，刑
    法第185條之3服用酒類不能安全駕駛動力交通工具而駕駛罪
    ；被告於94年5月27日晚間11時起至同年6月1日上午9時30分
    許，未經許可持有改造手槍，為繼續犯，屬單純一罪；被告
    所犯上開2罪間，犯意各別、罪名有異，應分論併罰；被告
    酒醉駕車因而致人受傷，應依道路交通管理處罰條例第86條
    第1項規定加重其刑；被告雖於偵查及審判中均自白犯行，
    然僅稱係綽號「小黑」、真實姓名年籍不詳之成年男子交付
    ，並未供述明確手槍來源，無由依槍砲彈藥刀械管制條例第
    十八條第四項規定減輕或免除其刑，亦此敘明。爰審酌被告
    並無前科，素行尚佳，有臺灣高等法院被告全國前案紀錄表
    一紙在卷可稽，其未經許可持有改造手槍時間非久，犯罪所
    生危害尚輕，且並未持槍再為其他犯罪，又坦承犯行，犯後
    態度尚佳，其犯罪之目的、動機、手段等一切情狀，量處如
    主文所示之刑，並就罰金部分諭知易服勞役之折算標準。扣
    案仿FN廠半自動手槍之改造金屬玩具手槍壹支（含彈匣壹個
    ，槍枝管制編號：0000000000號），係屬違禁物，應依刑法
    第38條第1項第1款規定沒收。
據上論斷，應依刑事訴訟法第299條第1項前段，槍砲彈藥刀械管
制條例第8條第4項，刑法第11條前段、第185條之3、第51條第5
款、第38條第1項第1款、第42條第2項，道路交通管理處罰條例
第86條第1項，罰金罰鍰提高標準條例第2條，現行法規所定貨幣
單位折算新臺幣條例第2條規定，判決如主文。
本案經檢察官於知慶到庭執行職務
中    華    民    國    95    年    2     月    27    日
                  刑事第十二庭  審判長法  官   李英豪
                                      法  官   曾正龍
                                      法  官   張永宏
右正本證明與原本無異。
如不服本判決，應於判決送達後十日內，向本院提出上訴狀。
中    華    民    國    95    年    2     月    27    日
                                      書記官   林婉瑩
附錄本件論罪科刑法條全文
槍砲彈藥刀械管制條例第8條
未經許可，製造、販賣或運輸鋼筆槍、瓦斯槍、麻醉槍、獵槍、
空氣槍或第4條第1項第1款所定其他可發射金屬或子彈具有殺傷
力之各式槍砲者，處無期徒刑或5年以上有期徒刑，併科新臺幣1
千萬元以下罰金。
未經許可，轉讓、出租或出借前項所列槍枝者，處5年以上有期
徒刑，併科新臺幣1千萬元以下罰金。
意圖供自己或他人犯罪之用，而犯前二項之罪者，處無期徒刑或
7年以上有期徒刑，併科新臺幣1千萬元以下罰金。
未經許可，持有、寄藏或意圖販賣而陳列第1項所列槍枝者，處3
年以上10年以下有期徒刑，併科新臺幣700萬元以下罰金。
第1項至第3項之未遂犯罰之。
中華民國刑法第185條之3
服用毒品、麻醉藥品、酒類或其他相類之物，不能安全駕駛動力
交通工具而駕駛者，處1年以下有期徒刑、拘役或3萬元以下罰金
。


司法院資訊處製作；財團法人民間司法改革基金會備份。
